臺灣新竹地方法院刑事判決
110年度金訴字第46號
公  訴  人  臺灣新竹地方檢察署檢察官
被      告  彭聖峰




上列被告因違反洗錢防制法等案件，經檢察官提起公訴（109年
度偵字第13482、13709號），本院判決如下：
    主  文
彭聖峰被訴幫助加重詐欺取財及幫助洗錢罪嫌部分公訴不受理。
     理  由
一、公訴意旨略以：被告彭聖峰明知將自己帳戶供作他人使用，
    依一般社會生活之通常經驗，可預見其交付提款卡等帳戶資
    料可能幫助不法犯罪集團隱匿詐欺或財產犯罪所得之財物，
    致使被害人及警方追查無門，竟仍容任將自己帳戶提供予他
    人作為詐欺取財犯罪工具之不確定故意，於不詳時地，將其
    所有之國泰世華商業銀行帳號：000-000000000000號、新光
    銀行帳號：000-0000000000000號等帳戶之存摺、提款卡，
    提供予真實姓名年籍不詳之詐欺集團成員，容任他人使用其
    帳戶作為詐欺取財之工具。嗣該詐騙集團成員取得上開帳戶
    後，即基於意圖為自己不法所有之犯意聯絡，於如附表所示
    時間，向林佳蓉、許子寧施以如附表所示之詐術，林佳蓉、
    許子寧因而陷於錯誤，於如附表所示時間匯款至如附表所示
    銀行帳戶。嗣林佳蓉、許子寧發覺受騙報警處理，始循線查
    悉上情。因認被告彭聖峰涉犯刑法第30條第1項、洗錢防制
    法第2條第2款而犯同法第14條第1項之幫助洗錢及刑法第30
    條第1項、第339條之4第1項第3款之幫助加重詐欺取財罪嫌
    等語。
二、按已經提起公訴或自訴之案件，在同一法院重行起訴者，應
    諭知不受理之判決，並得不經言詞辯論為之，刑事訴訟法第
    303條第2款、第307條分別定有明文。此項規定旨在避免對
    同一被告之同一犯罪事實，實體法上祇有一個刑罰權，再受
    重複裁判，有違一事不再理之原則；至其所稱同一案件包括
    實質上一罪與裁判上一罪在內。復按所謂「同一案件」係指
    所訴兩案之被告相同，被訴之犯罪事實亦屬同一者而言；接
    續犯、吸收犯、結合犯、加重結果犯及刑法修正前之常業犯
    等實質上一罪，暨想像競合犯、刑法修正前之牽連犯、連續
    犯之裁判上一罪者，均屬同一事實（最高法院98年度台上字
    第6899號判決意旨參照）。
三、經查：
㈠、被告彭聖峰前因涉嫌於民國109年6月16月13時29分前某時許，
    將其開立之國泰世華商業銀行000-000000000000號帳戶之提
    款卡及密碼，提供予不詳年籍之詐騙集團成員。嗣該詐欺集
    團成員於取得彭聖峰上開帳戶資料後，即基於意圖為自己不法
    所有之犯意聯絡，自109年6月14日20時30分許起，由網路暱
    稱「凱凡」之人，以手機通訊軟體誘騙郭怡君投資外匯，致
    郭怡君陷於錯誤，遂依指示，於109年6月16日13時29分許，
    以網路郵局ATM方式匯款新臺幣2萬4000元至上開彭聖峰帳戶
    之犯罪事實，而涉犯幫助詐欺取財罪嫌，業經臺灣新竹地方
    檢察署檢察官以109年度偵字第6071、9719、9922、11445號
    案件提起公訴，並經本院於109年11月30日以109年度易字第
    942號繫屬在案（下稱前案）乙情，有前案起訴書及臺灣高
    等法院被告前案紀錄表各1份附卷可稽。而本案被告彭聖峰
    被訴於不詳時地，將其所有之國泰世華商業銀行帳號：000-
    000000000000號、新光銀行帳號：000-0000000000000號等
    帳戶之存摺、提款卡，提供予真實姓名年籍不詳之詐欺集團
    成員，容任他人使用其帳戶作為詐欺取財之工具。嗣該詐騙
    集團成員取得上開帳戶後，即基於意圖為自己不法所有之犯
    意聯絡，於如附表所示時間，向林佳蓉、許子寧施以如附表
    所示之詐術，林佳蓉、許子寧因而陷於錯誤，於如附表所示
    時間匯款至如附表所示被告彭聖峰之銀行帳戶之犯罪事實，
    檢察官雖未於起訴事實中明確記載被告彭聖峰提供同一國泰
    世華銀行、新光銀行帳戶之時地，然觀諸本案告訴人林佳蓉
    、許子寧被騙而匯款之時間分別為109年6月16日、同年月17
    日，核與前案告訴人郭怡君被騙匯款之時間為109年6月16日
    ，大抵相同，且渠等遭詐騙之內容均係對方以手機通訊軟體
    訛以投資外匯為由施詐，堪認被告彭聖峰係於同一時間（即
    109年6月16日前某時）將其開立之國泰世華銀行、新光銀行
    帳戶存摺、提款卡提供予真實姓名年籍不詳之詐欺集團成員
    作為詐騙匯款之人頭帳戶施用，而該詐騙集團成員取得被告
    彭聖峰上開帳戶後，即基於意圖為自己不法所有之犯意聯絡
    ，陸續向告訴人郭怡君、林佳蓉、許子寧施詐因而匯款，雖
    二案之告訴人不同，然既係一幫助行為觸犯數罪名之想像競
    合犯，核即屬裁判上一罪關係之同一案件。故本案被告彭聖
    峰將其開立之國泰世華銀行、新光銀行帳戶存摺、提款卡提
    供給詐欺集團之行為與其前案被訴將其所有之上揭同一國泰
    世華銀行帳戶提供給詐欺集團之行為確屬同一案件無誤。
㈡、而前案既已先於109年11月30日繫屬本院另案審理中（109年
    度易字第942號），而本案係於110年1月20日始繫屬本院，
    有臺灣新竹地方檢察署110年1月19日竹檢永玉109偵13482字
    第1109002072號函上所蓋本院收狀戳印在卷可佐（見本院卷
    第7頁），揆諸上開法律規定及說明，本案被告彭聖峰被訴
    幫助加重詐欺取財及幫助洗錢之犯罪事實既屬同一案件重複
    起訴，且本案繫屬在後，自應由繫屬在先之前案審判之，爰
    不經言詞辯論，就此部分逕為諭知不受理之判決。
四、據上論斷，應依刑事訴訟法第303條第2款、第307條，判決
    如主文。
本案經檢察官沈郁智提起公訴，檢察官邱宇謙到庭執行職務。
中    華    民    國   110    年    2    月     9    日
                  刑事第九庭  審判長法  官  黃沛文                         法  官  李建慶                         法  官  卓怡君
以上正本證明與原本無異。　　　　　　　　　
如不服本判決應於收受本判決後20日內向本院提出上訴書狀，上
訴書狀應敘述具體理由。上訴書狀未敘述上訴理由者，應於上訴
期間屆滿後20日內補提理由書狀於本院（均須按他造當事人之人
數附繕本），「切勿逕送上級法院」。　
中　　華　　民　　國　　110 　年　　2 　　月　　9 　　日
                                    書記官  胡家寧
附表：
編號 告訴人 犯罪事實 匯入金額及帳戶   1 林佳蓉 於109年6月16日21時57分前某時許，詐騙集團成員透過LINE通訊軟體暱稱「達康Tom楊正楷」向林佳蓉佯稱邀約參與外匯投資云云 分別於109年6月16日21時57分許，匯款新臺幣（下同）1,000元至被告國泰世華商業銀行帳戶，並於翌（17）日18時58分許，匯款1,029元至被告新光銀行帳戶。   2 許子寧 於109年6月15日0時47分許，詐騙集團成員透過LINE通訊軟體暱稱「達康Tom楊正楷」向許子寧佯稱邀約參與外幣投資云云 分別於109年6月17日20時42分許，匯款1,029元至被告新光銀行帳戶。